臺灣高等法院民事裁定　　　　　　　　 100年度聲再字第53號
再審原告　　周金鍊
上列當事人與再審被告法務部調查局間確認界址等事件，再審原
告對於臺灣臺北地方法院中華民國92年5月5日91年度訴字第2082
號第一審確定判決，提起再審之訴，本院裁定如下：
    主  文
本件移送臺灣臺北地方法院。
    理  由
一、按訴訟之全部或一部，法院認為無管轄權者，依原告之聲請
    ，或依職權以裁定移送於其管轄法院，為民事訴訟法第28條
    第1項所明定。又按再審之訴，專屬為判決之原法院管轄。
    同法第499條第1項亦定有明文。
二、經查，
    1.再審原告於民國（下同）100年10月17日向本院提出「再
      審狀」，繳納裁判費新臺幣1,000元，於起訴狀案號欄記
      載「91年度訴字第2082號」，並僅以法務部調查局為被告
      ，主張「越界建造圍牆鐵網佔用其土地，要求拆除圍牆鐵
      網並回復原狀，種大樹。法務部調查局、法務部法醫研究
      所將大樹刨除用挖土地：‧‧法務部法醫研究所民86 年
      班到調查局的土地上班，民國89年將大樹刨除用挖土機‧
      ‧，民國91年周金鍊有叫法官調閱空照圖，李國賢叫
      法官不要調空照圖。」等語，此有該起訴狀可稽（本院卷
      1-2頁）。
    2.查再審原告前於91年間以法務部調查局、法務部法醫研究
      所（下稱法醫研究所）為被告，主張(一)伊所有坐落台北市
      信義區○○段○○段55、55-1、60地號土地與法務部調查
      局所有坐落同段第54地號土地之界址有爭議，請求確定界
      址；(二)法務部調查局、法醫研究所未經伊同意，砍伐系爭
      土地上之花卉、樹木，法務部調查局先於系爭土地搭建鐵
      絲網無權占用系爭土地，嗣於87年7月間轉由法醫研究所
      在系爭土地上搭建圍牆、施設柏油道路使用，爰請求法務
      部調查局拆除鐵絲網柵欄、法醫研究所拆除圍牆及柏油路
      ，均返還所占用之土地，並給付相當於租金之不當得利，
      以及請求法醫研究所給付回復花卉、樹木遭砍伐前原狀所
      需之費用。嗣又陳報因法務部調查局、法醫研究所於訴訟
      中已將鐵絲網及部分圍牆拆除，乃撤回請求法務部調查局
      拆除鐵絲網柵欄返還土地、法醫研究所拆除圍牆之聲明，
      並追加請求法務部調查局給付回復原狀所需之費用等情，
      經臺灣臺北地方法院於92年5月5日以91年度訴字第2082號
      判決確認再審原告所有上開土地與法務部調查局所有坐落
      同地段第54號土地之界址為如該判決附圖所示Ａ、Ｂ、Ｃ
      三點連接之直線，且命法醫研究所給付再審原告相當於租
      金之不當得利，及將坐落台北市○○區○○段二小段55之
      1地號上如該判決附圖所示甲部分5平方公尺之柏油路面除
      去，並駁回再審原告其餘之訴及假執行之聲請。僅法醫研
      究所對該判決聲明不服提起上訴，惟因逾20日之上訴不變
      期間，經本院於92年7月17日以92年度上易字第656號裁定
      駁回上訴，並經確定之事實，業經本院依職權調閱該民事
      卷宗全卷查證無訛。則本院92年度上易字第656號確定裁
      定之當事人，係為法醫研究所與再審原告，並無法務部調
      查局，且該確定裁定亦未對再審原告為不利益之裁判。
    3.經本院限期通知再審原告補正係對臺灣臺北地方法院91年
      度訴字第2082號民事確定判決提起再審之訴？或係對本院
      92年度上易字第656號民事確定裁定聲請再審？再審原告
      則提出再審狀記載：「當出有答硬周金鍊照原狀環我，民
      國89年至民國100年都沒有照原狀環我們周金鍊。民國89
      年將大樹刨除用挖土機劉俊里，民國91年周金鍊有叫法官
      調閱空照圖，李國賢叫法官不要調空照圖。法務部法醫研
      究所民國86年班到調查局的土地上班，要求拆除圍牆鐵網
      並回復原狀，種大樹，民國89年至民國100年賠償種大樹
      」等詞，亦有該再審狀可稽（本院卷7-8頁）。則再審原
      告顯係就拆除圍牆鐵網、砍伐樹木請求回復原狀等節對法
      務部調查局有所主張，而就臺灣臺北地方法院91年度訴字
      第2082號民事確定判決提起再審之訴甚明。依首揭說明，
      本件應由判決之原法院即臺灣臺北地方法院管轄。茲再審
      原告向無權轄權之本院提起再審之訴，自有未合，應由本
      院依職權以裁定移送於臺灣臺北地方法院。
三、爰依民事訴訟法第28條第1項裁定如主文。
中    華    民    國   100    年    11    月    17    日
                  民事第二十庭
                      審判長法  官  張  蘭
                            法  官  吳燁山
                            法  官  陳麗玲
正本係照原本作成。
不得抗告。
中    華    民    國   100    年    11    月    18    日
                            書記官  林淑貞